【裁判字號】    99,交易,36
【裁判日期】    990326
【裁判案由】    過失致死
【裁判全文】
臺灣彰化地方法院刑事判決              99年度交易字第36號
公  訴  人  臺灣彰化地方法院檢察署檢察官
被      告  乙○○
上列被告因過失致死案件，經檢察官提起公訴（98年度調偵字第
750號），本院改以簡式審判程序判決如下：
    主  文
乙○○從事業務之人，因業務上之過失致人於死，處有期徒刑肆
月，如易科罰金，以新臺幣壹仟元折算壹日。
    犯罪事實
一、乙○○係任職於峻宇工程實業有限公司之員工，於民國98年
    9月1日19時許，駕駛峻宇工程實業有限公司所屬之車牌號碼
    5J-9049號自用小貨車（車主登記為丙○○），工作結束準
    備將車開返公司途中，沿彰化縣溪湖鎮○○里○○路○段由
    北往南方向行駛，行經彰化縣溪湖鎮○○里○○路○段326號
    前，本應注意行車速度，應依速限標誌或標線之規定，以及
    駕駛汽車時，駕駛人應注意車前狀況，並隨時採取必要之安
    全措施等規定，而依當時情形，雖為間夜間無照明，惟天氣
    晴，道路路面乾燥，且道路路面無缺陷、無障礙物、視距良
    好，並無顯不能注意之情事，仍疏未注意車前狀況，且以超
    過每小時60公里之時速行駛（該路段速限每小時60公里）；
    適有施盡於上開時間、地點，亦未遵守交通規則，不當由西
    往東方向步行穿越該處劃有分向限制線之馬路，乙○○見狀
    未及閃避致其駕駛之前揭自用小貨車左前保險桿因而撞上施
    盡，施盡因而倒地受有胸腹部挫輾壓傷、顱顏外創傷、出血
    性休克等傷害，經送醫急救後仍於同日20時21分左右傷重不
    治死亡。而乙○○於肇事後，於偵辦犯罪之警員尚未發覺犯
    罪人前自首接受裁判。
二、案經施盡之子甲○○告訴、乙○○自首暨臺灣彰化地方法院
    檢察署檢察官據報相驗自動檢舉偵查起訴。
    理  由
一、本件被告乙○○所涉係死刑、無期徒刑、最輕本刑為三年以
    上有期徒刑之罪罪或高等法院管轄第一審案件以外之罪，並
    於本院行準備程序時就被訴事實為有罪之陳述，本院合議庭
    依前揭規定，經評議結果，裁定改由一名法官獨任行簡式審
    判程序，先予敘明。
二、上揭犯罪事實，業據被告乙○○於本院審理中坦承不諱，並
    有道路交通事故調查報告表（一）（二）、交通事故現場圖
    、彰化縣警察局交通隊道路交通事故初步分析研判表各1 紙
    、臺灣省彰化縣區車輛行車事故鑑定委員會980556號案鑑定
    意見書1份及肇事現場照片、車輛照片共10張附卷可參。按
    汽車行駛時，行車速度，依速限標誌或標線之規定；駕駛人
    應注意車前狀況及兩車併行之間隔，並隨時採取必要之安全
    措施，道路交通安全規則第93條第1項、第94條第3項分別定
    有明文。觀諸卷內相片車牌號碼5J-9049自用小客車之左前
    側受損情形，核與被告供述情況相符，是被告行車時，未遵
    守交通規定注意車前狀況，且依當時情況，並無不能注意之
    情事，詎仍疏於注意，貿然超速行駛，致被害人穿越馬路時
    被告煞避不及，而發生本件事故，其有過失甚為顯然；。再
    本件車禍經送臺灣省彰化縣區車輛行車事故鑑定委員會鑑定
    ，亦同此認定，及認定被害人施盡於上開時間、地點，亦未
    遵守交通規則，不當由西往東方向步行穿越該處劃有分向限
    制線之馬路，為肇事主因，有臺灣省彰化縣區車輛行車事故
    鑑定委員會98年12月31日彰鑑字第0985602810號函附之鑑定
    意見書在卷可稽。且被害人係因本次車禍胸腹部挫輾壓傷、
    顱顏外創傷，並導致出血性休克而死亡，業經檢察官督同法
    醫相驗明確，有相驗屍體證明書、檢驗報告書及勘驗筆錄等
    在卷可憑，再按刑法上之過失，其過失行為與結果間，在客
    觀上有相當因果關係始得成立。所謂相當因果關係，係指依
    經驗法則，綜合行為當時所存在之一切事實，為客觀之事後
    審查，認為在一般情形下，有此環境、有此行為之同一條件
    ，均可發生同一之結果者，則該條件即為發生結果之相當條
    件，行為與結果即有相當之因果關係。反之，若在一般情形
    下，有此同一條件存在，而依客觀之審查，認為不必皆發生
    此結果者，則該條件與結果不相當，不過為偶然之事實而已
    ，其行為與結果間即無相當因果關係（最高法院76年台上字
    第192號判例意旨可參），被害人之死亡與本件車禍發生間
    ，有相當因果關係。綜上，本件事證明確，被告之自白應與
    事實相符，其過失致死犯行，應堪認定。
三、查被告係任職於峻宇工程實業有限公司之員工，平日以駕駛
    上揭小貨車前往工作地點工作，駕駛該小貨車為其附隨業務
    ，為從事駕駛業務之人，其於執行業務中肇事致人於死，核
    其所為係犯刑法第二百七十六條第二項之業務上過失致人於
    死罪。公訴人認被告係犯刑法第二百七十六條第一項之過失
    致人於死罪，起訴法條容有誤會，惟起訴之社會基本事實相
    同，本院自得變更法條為刑法第二百七十六條第二項之業務
    上過失致人於死罪審理之。次按刑法第六十二條所謂自首，
    祇以犯人在犯罪未發覺之前，向該管公務員申告犯罪事實，
    而受裁判為已足，並不以使用「自首」字樣或言明「自首」
    並「願受裁判」為必要（最高法院63年度台上字第1101號判
    例意旨參照）。本件被告於肇事後，於偵查犯罪之員警未發
    覺犯罪行為人前自首，此有彰化縣警察局道路交通事故肇事
    人自首情形紀錄表記載：報案人或勤指中心轉來資料未報明
    肇事人姓名，處理人員前往現場處理肇事人在場，並當場承
    認為肇事人，有該紀錄表附卷可憑。是依前揭最高法院判例
    意旨觀之，被告顯已符合自首之要件，其自首而受裁判，依
    刑法第六十二條前段之規定減輕其刑。爰審酌本件被害人對
    事故之發生亦有過失、甚且為主要過失（參臺灣省彰化縣區
    車輛行車事故鑑定委員會鑑定意件）、被告過失程度之輕重
    程度，已自首並坦承犯行之態度等一切情狀，量處如主文所
    示之刑，並諭知易科罰金之折算標準，以示懲儆。
據上論斷，應依刑事訴訟法第二百七十三條之一第一項、第二百
九十九條第一項前段、第三百條，刑法第二百七十六第二項、第
六十二條前段、第四十一條第一項前段，刑法施行法第一條之一
第一項、第二項前段，判決如主文。
本件經檢察官到庭執行職務。
中    華    民    國    99    年    3     月    26    日
                  交通法庭     法  官   吳俊螢
以上正本證明與原本無異。
如不服本判決應於收受本判決後10日內向本院提出上訴書狀，其
未敘述上訴理由者，並得於提起上訴後10日內向本院補提理由書
狀（均須按他造當事人之人數附繕本）「切勿逕送上級法院」。
告訴人或被害人對於判決如有不服具備理由請求檢察官上訴者，
其上訴期間之計算係以檢察官收受判決正本之日期為準。
中    華    民    國    99    年    3     月    26    日
                               書記官   林怡吟
附錄論罪科刑法條：
中華民國刑法第276條
因過失致人於死者，處2 年以下有期徒刑、拘役或2,000 元以下
罰金。
從事業務之人，因業務上之過失犯前項之罪者，處5 年以下有期
徒刑或拘役，得併科3,000元以下罰金。

司法院資訊處製作；財團法人民間司法改革基金會備份。
